臺灣桃園地方法院刑事判決
111年度訴字第296號
公  訴  人  臺灣桃園地方檢察署檢察官 
被      告  鄭文傑



上列被告因家暴傷害案件，經檢察官提起公訴（110年度偵字第2
3133號），本院判決如下：
    主  文
鄭文傑犯傷害罪，處有期徒刑陸月，如易科罰金，以新臺幣壹仟
元折算壹日。
    事  實
一、鄭文傑與陳汶姍曾為同居男女朋友，2人為家庭暴力防治法
    第3條第2款之家庭成員。鄭文傑於民國110年5月6日17時44
    分許，在桃園市○○區○○街00號2樓之5居處，與時為同居女朋
    友之陳汶姍因故發生爭執，鄭文傑竟基於傷害之犯意，徒手
    掐住陳汶姍頸部及推打陳汶姍，且將其推出門外並壓在走道
    牆面上（過程中並有令陳汶珊因而跌倒在地），致使陳汶姍
    受有頭部撕裂傷（1公分）、右手肘擦傷、左大腿擦傷及右
    膝擦傷之傷害(下稱本案傷害)。
二、案經陳汶珊訴由桃園市政府警察局中壢分局（下稱中壢分局
    ）報告臺灣桃園地方檢察署檢察官偵查起訴。
    理  由
壹、程序方面
一、被告以外之人於審判外之言詞或書面陳述，除法律有規定者
    外，不得作為證據，刑事訴訟法第159條第1項固定有明文。
    又按當事人、代理人或辯護人於法院調查證據時，知有第15
    9條第1項不得為證據之情形，而未於言詞辯論終結前聲明異
    議者，視為有前項之同意，同法第159條之5第2項亦有明文
    。本案判決所引用具傳聞性質之各項證據資料，業據被告鄭
    文傑於本院行準備程序時，就檢察官所提證據之證據能力表
    示同意有證據能力（見本院審訴卷第39頁），且經本院於審
    判期日依法踐行調查證據程序，檢察官、被告於言詞辯論終
    結前，亦均未聲明異議，本院審酌結果，認上開證據資料製
    作時之情況，尚無違法不當及證明力明顯過低之瑕疵，亦認
    為以之作為證據，應屬適當，依上開規定，應認有證據能力
    。
二、次按，本判決所引用其餘所依憑判斷之非供述證據，亦無證
    據證明係違反法定程序所取得，或其他不得作為證據之情形
    ，依刑事訴訟法第158條之4規定之反面解釋，亦均有證據能
    力。
貳、實體方面
一、認定犯罪事實之依據及理由：
　㈠訊據被告鄭文傑固坦承案發時與告訴人為同居男女朋友之家
    庭成員關係，又客觀上有於上開時、地徒手掐住告訴人陳汶
    姍頸部及推打告訴人，且將其推出門外並壓在走道牆面上（
    過程中並有令告訴人因而跌倒在地），致使告訴人受有本案
    傷害等情，惟矢口否認有何傷害之犯行，辯稱：案發當時係
    睡醒後發現告訴人在居處吸食毒品，要將告訴人趕離居處，
    告訴人持剪刀作勢要刺自己，故才會有上開推擠等舉動防衛
    自己云云。經查：
  ⒈如事實欄所示被告與告訴人案發時為同居男女朋友之家庭成
　  員關係，被告有於上開時、地掐住告訴人陳汶姍頸部及推打
    告訴人，且將其推出門外並壓在走道牆面上（過程中並有令
    告訴人因而跌倒在地），致告訴人受有本案傷害等節客觀事
    實，為被告所自承，核與告訴人於警詢、偵查及本院審理中
    指述內容(見偵卷第17頁至第19頁、第55頁至第56頁及本院
    訴字卷第29頁至第33頁、第151頁至第154頁)均相符，且有
    告訴人之衛生福利部桃園醫院受理家庭暴力事件驗傷診斷書
    、中壢分局普仁派出所照片黏貼紀錄表及本院勘驗筆錄暨附
    件各1份(見偵卷第27頁至第36頁及本院訴字卷第106頁、第1
    11頁至第136頁)在卷可稽，上開事實首堪認定。
  ⒉至被告雖以前詞置辯，惟查：
  ⑴被告案發時為智識思慮健全之成年人，對於其本案上開推打
    告訴人、掐住告訴人頸部及將告訴人壓在牆面上之行為，將
    造成告訴人受傷之結果，顯然有所預見，其猶仍執意為之，
    是其對於如事實欄所示之傷害犯行，主觀上顯然係出於傷害
    之犯意，應足認定。
  ⑵又被告雖辯稱：係因案發時告訴人持剪刀作勢要刺我，故而
    出於防衛才為上開舉動云云，且告訴人固曾於本院審理中證
    稱：案發時我有持剪刀警告被告不得再丟我東西等語（見本
    院易字卷第30頁及第152頁），然告訴人亦於本院審理中明
    確證稱：我剪刀刀尖是對向自己，我沒有作勢要攻擊被告的
    舉動等語（見本院訴字卷第31頁至第32頁及第152頁），且
    卷內被告所陳報之通訊軟體對話訊息畫面擷圖，亦顯示案發
    後告訴人與被告之對話訊息有提及告訴人持剪刀後有將剪刀
    放下，被告對此亦未加以爭執等情（見本院審訴卷第43頁）
    ，與上開本院勘驗筆錄暨附件所顯被告為上開犯行時，畫面
    並未攝得告訴人有手持剪刀等情互核，足認縱使告訴人曾手
    持剪刀在先，然於被告為本案犯行前，其已放下剪刀，而難
    認有何對被告之現實不法侵害存在，被告自無從主張正當防
    衛，是被告上開辯詞顯屬無據，難認可採。
  ㈡綜上所述，本案事證明確，被告上開家庭暴力之傷害犯罪事
    實堪以認定，應依法論罪科刑。
二、論罪科刑　
　㈠按家庭暴力者，謂家庭成員間實施身體、精神…或其他不法之
    侵害行為；又家庭暴力罪者，謂家庭成員間故意實施家庭暴
    力行為而成立其他法律所規定之犯罪，家庭暴力防治法第2 
    條第1 款、第2 款分別定有明文。查被告與告訴人係同居之
    男女朋友，有家庭暴力防治法第3 條第2 款所定之家庭成員
    關係。又被告對告訴人為傷害，乃屬身體之不法侵害行為，
    核屬家庭暴力防治法第2 條第2 款所稱之家庭暴力罪，惟因
    家庭暴力防治法並無罰則規定，是仍應回歸依刑法之罪刑規
    定論罪科刑。是核被告所為，係犯刑法第277 條第1 項傷害
    罪。又被告案發時所為推打、掐住告訴人頸部及壓制告訴人
    等數舉動，核屬主觀上出於單一傷害犯意，而於密切接近之
    時、地實行之數舉動，且各舉動之獨立性極為薄弱，依一般
    社會觀念，應視數舉動為接續實行，合為包括之一行為予以
    評價為當，故應論以接續犯之一傷害罪，附此敘明。
　㈡爰以行為人之責任為基礎，審酌被告與告訴人發生糾紛，不
    思以理性之方法解決，竟率爾徒手以推打、掐住頸部及壓制
    在牆等方式傷害告訴人，手段粗暴，致告訴人受有頭部撕裂
    傷（1公分）、右手肘擦傷、左大腿擦傷及右膝擦傷之傷害
    ，所為實屬不該，兼衡其犯後矢口否認犯行並飾詞矯飾，於
    法院審理中雖曾短暫坦認犯罪，然旋又翻異前詞（見本院訴
    字卷第159頁至第160頁），且迄今仍未見與告訴人達成和解
    ，犯後態度惡劣，兼衡被告高中肄業之智識程度、自陳從事
    卡拉ＯＫ工作之家庭經濟狀況（見本院訴字卷第159頁）等一
    切情狀，量處如主文所示之刑，並諭知易科罰金之折算標準
    ，以資懲儆。
據上論斷，應依刑事訴訟法第299條第1項前段，刑法第277條第1
項前段、第41條第1 項前段，刑法施行法第1 條之1 第1 項，判
決如主文。
本案經檢察官賴建如、翟恆威提起公訴，檢察官陳玟君到庭執行
職務。
中　　華　　民　　國　　111 　年　　8 　　月　　16　　日
                    刑事第二庭  審判長法  官  劉家祥
　
                                      法  官  陳布衣
　
                                      法  官  陳炫谷
以上正本證明與原本無異。
如不服本判決應於收受判決後20日內向本院提出上訴書狀，並應
敘述具體理由。其未敘述上訴理由者，應於上訴期間屆滿後20日
內向本院補提理由書(均須按他造當事人之人數附繕本)「切勿逕
送上級法院」。 

　　　　　　　　　　　　　　　        書記官　陳韋伃
中　　華　　民　　國　　111 　年　　8 　　月　　17　　日
附錄本案論罪科刑法條全文
中華民國刑法第277條第1項
傷害人之身體或健康者，處5年以下有期徒刑、拘役或50萬元以
下罰金。